臺灣高雄地方法院刑事判決
111年度審交訴字第176號
公  訴  人  臺灣高雄地方檢察署檢察官
被      告  梁中原



上列被告因公共危險等案件，經檢察官提起公訴（111年度偵緝
字第1212號），被告於準備程序中對被訴事實為有罪之陳述，經
本院合議庭裁定由受命法官獨任進行簡式審判程序，判決如下：
    主  文
梁中原犯過失傷害罪，處拘役肆拾日，如易科罰金，以新臺幣壹
仟元折算壹日。又犯駕駛動力交通工具發生交通事故致人傷害而
逃逸罪，處有期徒刑柒月。
    事  實
一、梁中原考領有普通重型機車駕駛執照，於民國110年12月15日8
    時55分許，騎乘車牌號碼000-0000號普通重型機車，沿高雄市
    鳳山區鳳仁路由東往西直行，駛至該路段92-37號前時（該路
    段速限為時速50公里），其本應注意行車速度應依速限標誌
    或標線之規定；且應注意超車時應顯示左方向燈並於前車左
    側保持半公尺以上之間隔超過，行至安全距離後，再顯示右
    方向燈駛入原行路線，而依當時天候晴、日間自然光線、視
    距良好、柏油路面、路面乾燥、道路無缺陷、無障礙物，並
    無不能注意之情事，適有黃琂琳（原名：黃妍陵）亦疏未注意
    該路段時速不得超過50公里，以時速約60至70公里之速度，
    騎乘車牌號碼000-0000號普通重型機車，沿鳳仁路同方向行駛在
    梁中原前方，梁中原疏未注意上開規定，未與黃琂琳保持左側
    半公尺以上安全間隔，即貿然以時速約70公里之速度自黃琂琳
    左側超車，致兩車發生擦撞，黃琂琳人車倒地，並因而受有頭皮
    擦傷、前額鈍傷併瘀腫、上唇擦挫傷、左前臂擦傷、左大腿
    擦挫傷、雙膝及雙足背擦傷、摩托車騎士在交通意外事故中
    與兩輪或三輪機動車碰撞受傷之初期照護等傷害。詎梁中原肇事
    後，竟未報警處理或對傷者進行即時救護，或得黃琂琳之同
    意，或留下日後可聯繫之資料，旋即基於肇事逃逸之犯意，逕
    行騎車離開現場。嗣經警據報到場並調閱現場監視器畫面後
    ，始循線查獲上情。
二、案經黃琂琳訴由臺灣高雄地方檢察署檢察事務官偵查起訴。
    理  由
壹、程序方面
    本案被告梁中原所犯非死刑、無期徒刑、最輕本刑為3年以
    上有期徒刑之罪，或高等法院管轄第一審之案件，其於本院
    準備程序中，對被訴事實為有罪之陳述，經受命法官告知簡
    式審判程序之旨，並聽取檢察官、被告之意見後，本院合議
    庭依刑事訴訟法第273條之1第1項規定，裁定由受命法官獨
    任進行簡式審判程序，是本案之證據調查，依同法第273條
    之2規定，不受同法第159條第1項、第161條之2、第161條之
    3、第163條之1，及第164條至第170條所規定證據能力認定
    及調查方式之限制。
貳、實體方面
一、認定犯罪事實所憑之證據及理由
  ㈠上揭事實，業據被告於偵查及本院審理時均坦承在卷，核與
    證人即告訴人黃琂琳於警詢、偵查中之證述情節相符，並有
    道路交通事故現場圖、道路交通事故調查報告表(一)、(二)-1
    、疑似道路交通事故肇事逃逸追查表、舉發違反道路交通管理事
    件通知單、道路交通事故初步分析研判表、現場照片6張、
    監視器翻拍照片1張、車輛詳細資料報表、高雄市立鳳山醫
    院診斷證明書在卷可稽，足認被告之自白與事實相符。
  ㈡按行車速度，應依速限標誌或標線之規定；次按，汽車超車
    時，前行車減速靠邊或以手勢或亮右方向燈表示允讓後，後
    行車始得超越，超越時應顯示左方向燈並於前車左側保持半
    公尺以上之間隔超過，行至安全距離後，再顯示右方向燈駛
    入原行路線，道路交通安全規則第93條第1項、第101條第1
    項第5款分別定有明文。查本件車禍發生地點之速限為時速5
    0公里，有道路交通事故調查報告表(一)可佐，被告既考領合
    格之普通重型機車駕駛執照，有其駕照查詢資料在卷可參（
    見高雄市政府警察局鳳山分局刑案偵查卷宗【下稱警卷】第
    9頁），自應注意上開行車規範，且依當時天候晴、日間自然
    光線、視距良好、柏油路面乾燥、無缺陷、無障礙物，有上
    開道路交通事故調查報告表（一）在卷可稽，客觀上並無不
    能注意之情事，然被告竟疏於注意，貿然超速且違規超車，
    肇致本件車禍發生，對本件交通事故應有過失甚明。再者，
    告訴人確因而受有事實欄所載之傷勢，有高雄市立鳳山醫院
    診斷證明書（見警卷第27頁）附卷可憑，堪認被告之過失行
    為與告訴人所受傷害之結果間，具有相當因果關係。綜上，
    本件事證明確，被告前揭犯行已堪認定，應依法論科。
二、論罪科刑
  ㈠核被告所為，係犯刑法第284條前段之過失傷害罪及同法第18
    5條之4第1項前段之駕駛動力交通工具發生交通事故致人傷
    害而逃逸罪。被告所犯上開2罪間，犯意各別，行為互殊，
    應予分論併罰。
  ㈡爰以行為人之責任為基礎，審酌被告騎乘機車未注意行車速
    度及超車時疏未注意保持安全間隔，肇致本件交通事故，致
    告訴人受有上開傷害，且肇事後未採取必要之救護措施，亦
    未留在現場等待警員到場處理，隨即騎車逃離現場，其行為
    自應予非難。惟念被告犯後坦承犯行，態度尚可，兼衡被告
    之過失情節、造成告訴人傷勢之輕重、事後被告未能與告訴
    人和解或賠償告訴人所受損害等情，暨被告駕駛動力交通工
    具發生交通事故致人傷害而逃逸之犯行對告訴人生命身體危
    險之程度，復考量被告有如臺灣高等法院被告前案紀錄表所
    示之前科素行、於本院審理時自述之學經歷、職業、及家庭
    生活狀況（事涉個人隱私不予揭露，詳見本院111年度審交
    訴字第176號卷第115頁）等一切具體情狀，分別量處如主文
    所示之刑，並就得易科罰金部分，依刑法第41條第1項前段
    諭知如主文所示之易科罰金折算標準。
據上論斷，應依刑事訴訟法第273條之1第1項、第299條第1項前
段，判決如主文。
本案經檢察官吳協展提起公訴，檢察官范文欽到庭執行職務。
中　　華　　民　　國　　111 　年　　11　　月　　17　　日
                  刑事第五庭   法　官  李宜穎
以上正本證明與原本無異。
如不服本判決應於收受送達後20日內向本院提出上訴書狀，並應
敘述具體理由；如未敘述上訴理由者，應於上訴期間屆滿後20日
內向本院補提理由書（均須按他造當事人之人數附繕本）「切勿
逕送上級法院」。
中　　華　　民　　國　　111 　年　　11　　月　　17　　日
　　　　　　　　　　　　　　　書記官  黃挺豪　　　　　　　　　

附錄本判決論罪科刑法條：
刑法第284條
因過失傷害人者，處一年以下有期徒刑、拘役或十萬元以下罰金
；致重傷者，處三年以下有期徒刑、拘役或三十萬元以下罰金。

刑法第185條之4第1項
駕駛動力交通工具發生交通事故，致人傷害而逃逸者，處六月以
上五年以下有期徒刑；致人於死或重傷而逃逸者，處一年以上七
年以下有期徒刑。